臺灣彰化地方法院民事判決　94年度勞訴字第18號
原　　　告　丁○○
　　　　　　　　　　　　弄4號.
訴訟代理人　丙○○
被　　　告　員鐵不鋼股份有限公司
法定代理人　甲○○
訴訟代理人　乙○○
上列當事人間請求給付退休金事件，經本院於民國94年8月8日言
詞辯論終結，判決如下：
    主      文
被告應給付原告新臺幣貳萬柒仟陸佰元，及自民國九十四年七月
一日起至清償日止，按週年利率百分之五計算之利息。
原告其餘之訴駁回。
訴訟費用由被告負擔百分之三，餘由原告負擔。
本判決原告勝訴部分，得假執行。
原告其餘假執行之聲請駁回。
    事實及理由
一、原告起訴主張：原告自民國78年2月22日起，受僱於被告。
    被告於94年2月22日以目前沒有工作為由，要求原告自同月
    23日起暫停工作，在家等候復工通知，然被告迄今仍未通知
    原告復工。原告係33年10月2日出生，至94年2月23日離職時
    ，已年滿60歲，符合勞動基準法第54條強制退休之條件，被
    告自應給付原告退休金。原告於退休前3年之平均工資為新
    臺幣（下同）25,000元，工作年資為16年，爰基於勞動基準
    法第55條之法律規定，請求被告給付原告31個退休金基數即
    775,000元之退休金。又依勞工保險條例規定，被告應為原
    告參加勞工保險，並按原告月薪資總額即每月25,000元向勞
    工保險局申報月投保薪資，然被告竟以多報少，僅向勞工保
    險局申報原告月投保薪資為22,800元，且向原告謊稱已調高
    月投保薪資為24,000元，致原告於93年12月1日向勞工保險
    局申請勞工保險老年給付時，勞工保險局僅按月投保薪資22
    ,800 元，核發23個月勞工保險老年給付524,400元予原告，
    原告因而受有短少老年給付27,600元【（24,000元－22,800
    元）×23月】之損害，爰基於勞工保險條例第72條第2項之
    法律規定，請求被告負損害賠償責任等語。並聲明：(一)被告
    應給付原告802,600元，及自94年6月20日起至清償日止，按
    週年利率百分之5計算之利息。(二)願供擔保，聲請宣告假執
    行。
二、被告則以：原告於93年10月間自行要求向勞工保險局申請退
    保，且於93年12月1日領取勞工保險老年給付後，仍繼續在
    被告公司工作，至94年2月23日起，始無故曠職，被告既未
    曾強制原告退休，自不負給付退休金之義務等語，資為抗辯
    。並聲明：原告之訴及假執行之聲請均駁回。
三、兩造不爭執之事實：
  (一)原告自78年2月22日起，開始受僱於被告。
  (二)原告自94年2月23日起，即未曾至被告公司工作。
四、關於退休金部分：
    本件原告主張：被告通知原告自同月23日起暫停工作，迄今
    仍未通知原告復工，依勞動基準法第54條、第55條規定，被
    告自應給付原告退休金等語，為被告所否認，並以前詞置辯
    。按勞工有工作15年以上年滿55歲者，或工作25年以上者，
    得自請退休。勞工有年滿60歲者，或心神喪失或身體殘廢不
    堪勝任工作者，雇主得強制其退休。勞動基準法第53條、第
    54條第1項固分別有明文。惟關於同法第55條勞工退休金之
    給與，除符合上開自請退休或強制退休之條件外，尚須勞工
    或雇主向他方為退休終止勞動契約之意思表示後，雙方之勞
    動契約始因終止權之行使，而生終止之效力，勞工方能取得
    退休金請求權。倘若勞工或雇主未曾向他方為退休終止勞動
    契約之意思表示，縱使勞工符合自請退休或強制退休之條件
    ，亦不當然發生退休終止勞動契約之效力，於勞工或雇主行
    使終止權以前，勞工自不能請求雇主給付退休金。經查，本
    件被告未曾向原告為強制退休終止勞動契約之意思表示，而
    原告亦未曾向被告為自請退休終止勞動契約之意思表示等情
    ，業經兩造分別於本院94年8月8日言詞辯論期日陳述明確，
    且為他造所不爭執，按諸前揭說明，縱使原告業已符合強制
    退休或自請退休之條件，兩造間之勞動契約亦不發生退休終
    止之效力。因此，本件原告僅以其於94年2月23日離職時，
    已符合勞動基準法第54條強制退休之條件為由，請求被告給
    付退休金，自屬無據，不應准許。
五、關於勞工保險老年給付部分：
    本件原告主張：原告每月薪資為25,000元，被告以多報少，
    僅向勞工保險局申報原告月投保薪資為22,800元，致使原告
    受有短少勞工保險老年給付27,600元之損害等語，為被告所
    否認。按被保險人參加保險之年資合計滿1年，年滿60歲，
    得請領老年給付；被保險人請領老年給付者，其保險年資合
    計每滿1年按其平均月投保薪資，發給1個月老年給付；其保
    險年資合計超過15年者，其超過部分，每滿1年發給2個月老
    年給付。但最高以45個月為限，滿半年者以1年計。勞工保
    險條例第58條第1項第1款、第59條分別定有明文。所稱月投
    保薪資，依勞工保險條例第14條規定，係指由投保單位按被
    保險人之月薪資總額，依投保薪資分級表之規定，向保險人
    申報之薪資而言。又勞工保險條例第72條第2項規定，投保
    單位違背本條例規定，將投保薪資金額以多報少或以少報多
    者，勞工因此所受損失，應由投保單位賠償之。經查，被告
    為原告參加勞工保險所申報之月投保薪資為22,800元，原告
    於93年12月1日退保時，受領23個月勞工保險老年給付，合
    計524,400元之事實，為兩造所不爭執，復有勞工保險被保
    險人投保資料表影本、勞工保險局核定通知書影本在卷可稽
    ，應信屬實。原告另主張：其每月薪資為25,000元等語，亦
    為被告所不爭執，依行政院勞工委員會按勞工保險條例第14
    條第3項授權制定之勞工保險投保薪資分級表，原告之投保
    薪資等級應為第11級，月投保薪資應為25,200元，被告僅向
    勞工保險局申報原告月投保薪資為22,800元，顯已違反前揭
    勞工保險條例之規定，將投保薪資以多報少，致使原告因月
    投保薪資減少2,400元（25,200元－22,800元），而受有勞
    工保險老年給付短少55,200元（2,400元×23月）之損害。
    原告依勞工保險條例第72條第2項規定，請求被告賠償27,60
    0元，既未逾越其實際所受損害金額，於法並無不合，自應
    准許。
六、再按給付無確定期限者，債務人於債權人得請求給付時，經
    其催告而未為給付，自受催告時起，負遲延責任。其經債權
    人起訴而送達訴狀，或依督促程序送達支付命令，或為其他
    相類之行為者，與催告有同一效力。遲延之債務，以支付金
    錢為標的者，債權人得請求依法定利率計算之遲延利息。應
    付利息之債務，其利率未經約定，亦無法律可據者，週年利
    率為百分之5。民法第229條第2項、第233條第1項前段、第2
    03條分別定有明文。又以日、星期、月或年定期間者，其始
    日不算入，民法第120條第2項亦有明文。本件原告對於被告
    之勞工保險老年給付損害賠償債權，屬無確定期限之給付，
    而原告係以本件起訴狀繕本送達被告作為催告，經被告於94
    年6月30日收受，此有送達證書在卷可稽，揆諸前揭規定，
    被告應自收受起訴狀繕本翌日即94年7月1日起，始負遲延責
    任，亦即原告僅得請求被告給付自94年7月1日起至清償日止
    ，按週年利率百分之5計算之遲延利息。至於原告另請求自
    94年6月20日起至94年6月30日止之遲延利息，尚乏依據，不
    應准許。
七、從而，本件原告基於勞動基準法、勞工保險條例之法律規定
    ，請求被告給付27,600元，及自94年7月1日起至清償日止，
    按週年利率百分之5計算之利息，為有理由，應予准許；逾
    此部分請求，則無理由，應予駁回。
八、按所命給付之金額或價額未逾500,000元之判決，法院應依
    職權宣告假執行，民事訴訟法第389條第1項第5款定有明文
    。本件原告陳明願供擔保，聲請宣告假執行，關於原告勝訴
    部分，本件判決命被告給付原告之金額為27,600元，其金額
    未逾500,000元，應依職權宣告假執行，原告此部分之聲請
    並無必要。至於原告敗訴部分，其假執行之聲請，則失所附
    麗，應予駁回。
九、本件事證已臻明確，兩造其餘主張及舉證，經審酌與判決結
    果不生影響，爰不逐一論述，附此敘明。
十、訴訟費用負擔之依據：民事訴訟法第79條。
中　　華　　民　　國　　94　　年　　 8　  月　　22　　日
                  民事 第二庭   法　官　  鄭舜元
以上正本係照原本作成
如對本判決上訴，須於判決送達後20日內向本院提出上訴狀
中　　華　　民　　國　　94　　年　　 8　  月　　22　　日
                    　　　　　　書記官    顏督訓
